【裁判字號】    89,勞訴,12
【裁判日期】    900525
【裁判案由】    給付退休金
【裁判全文】
臺灣士林地方法院民事判決  八十九年度勞訴字第一二號
    原      告  甲○○
    法定代理人  乙○○
右當事人間給付退休金事件，本院判決如左：
    主    文
原告之訴及假執行之聲請均駁回。
訴訟費用由原告負擔。
    事實及理由
一、原告起訴主張：伊自民國六十年四月一日起至八十九年五月三十一日止，任職被
    告公司擔任美容師乙職（含被告公司前身美爽爽企業股份有限公司、益美化工實
    業股份有限公司），年資為二十九年又二個月，依勞動基準法第五十五條第一項
    第一款之規定計算原告應領之退休金，應為四十四點五個基數，如依被告是認原
    告退休之前六個月之平均薪資每個基數為新臺幣（下同）三萬八千八百三十二元
    計算，被告應給付原告之退休金為一百七十二萬八千二十四元，（計算方式：三
    八八三二元Ｘ四四點五個基數＝0000000元）。詎被告公司屢以勞保資料
    為藉口，僅願給付十五個基數，原告礙難接受，雖迭經台北縣政府勞工局協調及
    函催，被告均藉詞推諉，無給付之誠意。按與原告先後任職被告公司之同事：吳
    瓊琪、陳秀、張正田等三人，與原告之年資及任職之情況若仿，彼等之退休金，
    被告均按勞基法之規定核發，唯獨對原告之年資計算有異，顯違誠信原則；再依
    被告所載原告之特別假共有三十天，反算原告之年資確有二十九年；且依被告前
    身交付原告之聘書、七十七年紀念服務滿二十年之金幣，及證人戴鴻珠之證詞，
    均可證原告年資確有二十九年。爰起訴請求被告給付退休金，並聲明請求判決被
    告應給付原告一百七十二萬八千零二十四元，及自起訴狀繕本送達翌日起至清償
    日止，按年息百分之五計算之利息，並陳明願供擔保，請准宣告假執行等語。
二、被告則辯稱：被告與美爽爽企業股份有限公司（以下簡稱美爽爽公司）係各別獨
    立之公司，按被告公司係於八十一年十一月間成立，而後受讓承接美爽爽公司之
    業務及人員，並非被告公司自美爽爽公司變更而來，而有所謂其為被告公司之「
    前身」關係，更非原告自民國六十餘年起即在被告公司服務；又依原告之「勞工
    保險被保險人投保資料表」記載，原告係自「民國六十七年五月二日」起任職於
    美爽爽事業之各不同公司（即百凰粧業股份有限公司、益美化工實業股份有限公
    司、壯英企業有限公司、揚登粧業股份有限公司、馥娜粧業股份有限公司、雁羚
    有限公司、美爽爽企業股份有限公司），並非自六十年四月一日起任職，而自六
    十七年五月起算，迄今尚不滿二十五年；尤有進者，依上開勞保資料記載，原告
    於任職壯英企業有限公司期間，其曾於七十年五月四日退保，相隔半個多月後才
    又加保，因此年資顯已中斷，更不足二十五年之自請退休年資；何況，原告雖服
    務滿十五年以上，但其係三十七年四月十一日生，至今亦未年滿五十五歲，不符
    自請退休之資格。職是，原告顯不符勞動基準法第五十三條第一、二款之退休條
    件，則其自請退休並請求給付退休金，已非有據；且勞動基準法第八十四條之二
    規定，勞工之工作年資雖自受雇之日起算，但其退休金給與標準仍須按其任職之
    公司是否適用勞動基準法而做不同之區分，並非自受雇之日起一概計算退休金。
    本件倘認原告之工作年資自六十年四月一日起算，已有二十九年二個月而可自請
    退休（非自認），惟依原告前開勞保資料記載，自百凰粧業股份有限公司以降，
    其中除任職於益美化工實業股份有限公司之二年五個月期間外，其餘所任職之粧
    業公司、企業公司均非適用勞動基準法之公司；迄至七十九年八月二十一日起，
    原告始任職於適用勞動基準法之美爽爽企業股份有限公司及其後之被告公司，此
    由勞保資料上所載保險證證號為「商ＸＸＸ」、「工ＸＸＸ」即明其任職公司是
    否適用勞動基準法。是故，依勞動基準法第八十四條之二規定計算：自六十年四
    月一日起算工作年資，至七十五年三月三十一日滿十五年工作年資止，其中可適
    用勞動基準法退休金規定者，只有任職於益美化工公司之二年五個月，應給與五
    個基數（2.5×2=5）（每滿一年給與二個基數，未滿半年者以半年計）；自七十
    五年四月一日起至八十九年五月三十一日止，其中可適用勞動基準法退休金規定
    者，只有七十九年八月二十一日起至八十九年五月三十一日止之九年十個月，應
    給與十個基數（每滿一年給與一個基數，滿半年者以一年計）；在不適用勞動基
    準法之年資期間，被告公司並無另訂規定或勞雇雙方已有協商結果，被告自無須
    為退休金之給付。故被告共應給與原告十五個基數，依原告平均薪資三萬八千八
    百三十二元計算其退休金為五十八萬二千四百八十元（38,832Ｘ15=582480）。
    原告未予區分其原任職公司是否適用勞動基準法，即主張應一律按勞動基準法第
    五十五條退休金給與標準計算，而應給與四四．五個基數云云，顯與勞動基準法
    第八十四條之二規定不合，自無可採。且原告已預支離職金十九萬六千元，若鈞
    院認被告有本件給付義務，則上開原告已預領之金額自應扣還。並聲明請求判決
    駁回原告之訴及假執行之聲請，及如受不利判決，願供擔保請准宣告免予假執行
    等語。
三、按當事人主張有利於己之事實者，就其事實有舉證之責任，而私文書應由舉證人
    證其真正，民事訴訟法第二百七十七條前段、第三百五十七條前段分別著有明文
    ；又按民事訴訟如係由原告主張權利者，應先由原告負舉證之責，若原告先不能
    舉證，以證實自己主張之事實為真實，則被告就其抗辯事實即令不能舉證，或其
    所舉證據尚有疵累，亦應駁回原告之請求，最高法院十七年上字第九一七號判例
    可資參照。原告主張伊自六十年四月一日起至八十九年五月三十一日止，任職被
    告公司及其前身美爽爽企業股份有限公司、益美化工實業股份有限公司擔任美容
    師，年資共計二十九年二月，已符合勞動基準法第五十三條所得自請退休之規定
    等情，為被告所否認。經查：
（一）依被告所提，原告所不否認之勞工保險被保險人投保資料表所示，原告係於六
      十七年五月二日始加入投保單位之百凰妝業股份有限公司為被保險人，嗣並數
      度更換投保單位為益美化工實業股份有限公司、壯英有限公司、揚登粧業股份
      有限公司、馥娜粧業股份有限公司、雁羚有限公司、美爽爽企業股份有限公司
      、浩恩國際股份有限公司，與其所主張年資應自六十年四月一日起算之情，已
      有未符，其主張非無可疑。
（二）原告主張伊年資有二十九年二月之情，雖據提出益美化工實業有限公司之聘書
      、被告董事會及營業管理室通知為證，惟被告否認前開聘書、通知書之真正，
      原告就前開私文書之真正復無法舉證以實其說，尚難信為真實。況益美化工實
      業有限公司成立於六十六年，有被告所提公司查詢資料附卷可稽，原告復不否
      認該公開資料之真正，益美化工實業有限公司既遲至六十六年始行成立，則是
      否能在六十年間發給原告聘書，尚非無疑，原告之主張既與該公司登記資料有
      所扞格，則其所稱自六十年即受僱自益美化工實業有限公司云云，即難認定；
      另被告雖不否認原告之年度休假已達三十天之情，惟公司或許有較勞動基準法
      為優惠之條件，亦無法憑此認定原告年資確有二十九年。
（三）原告另提出七十七年紀念金幣，主張該金幣為服務滿二十年紀念云云，惟縱自
      六十年四月一日起算原告之年資，迄七十七年止亦尚未滿二十年，原告之陳述
      ，顯有矛盾，自難遽認其年資確可自六十年起算。而證人戴鴻珠雖證稱原告係
      於六十年即進入被告公司，原告從未離職等語，惟伊亦自承從未與原告負責相
      同地方之美容專櫃，衡諸常情自無法對原告之任職情形有完全之瞭解，其證詞
      尚無由採為有利於原告之依據。
（四）再者，勞工工作年資以服務同一事業者為限，但受同一雇主調動之工作年資，
      及依第二十條規定應由新雇主繼續予以承認之年資，應予併計。勞動基準法第
      五十七條著有明文。本件被告僅不否認承接美爽爽企業股份有限公司之業務，
      惟就原告主張伊所投保之事業單位均屬同一公司一節則予以爭執。原告雖以證
      人戴鴻珠亦從未換公司，然其勞工保險投保單位仍數度更易之情，茲為證明原
      告勞工保險投保單位實屬同一，年資應予併計之依據，惟證人戴鴻珠勞工保險
      之投保單位與原告之投保單位不盡相同，有渠二人之勞工保險被保險人投保資
      料表附卷可佐，且證人戴鴻珠因從未與原告於同處任職，對原告之任職情形不
      可能確實明白之情既如前述，自難認原告年資確應併計，而有二十九年二月之
      年資。
（五）綜上所述，原告對其年資有二十九年二月之情既未能有足夠的堅強證據可供參
      酌，復與勞工保險被保險人投保資料表有違，揆諸前開法條及判例意旨，尚難
      認其已盡舉證之責，其主張委無足取。
四、按勞工工作十五年以上年滿五十五歲者，或工作二十五年以上者，得自請退休，
    勞動基準法第五十三條著有明文。本件原告為三十七年四月十一日生，有勞工保
    險被保險人投保資料表足憑，是其於八十九年五月三十一日尚未滿五十五歲，亦
    無法證明伊已工作滿二十五年之情，依前開法條規定，自不符自請退休之條件。
    從而原告自請退休，並主張其年資有二十九年二月，請求被告給付依勞動基準法
    第五十五條計算之退休金一百七十二萬八千零二十四元，及自起訴狀繕本送達翌
    日起至清償日止，按年息百分之五計算之利息，即屬無據，應予駁回。其假執行
    之聲請，因訴之駁回而失所附麗，併予駁回。
五、本件事證已臻明確，兩造其餘主張舉證及攻擊防禦方法，於判決結果不生影響，
    無庸一一論述，附此敘明。
六、據上論結，原告之訴為無理由，依民事訴訟法第七十八條，判決如主文。
中      華      民      國    九十      年      五      月    二十五    日
                                    臺灣士林地方法院民事第三庭
~B法      官  王怡雯
右為正本係照原本作成。
如對本判決上訴須於判決送達後廿日內向本院提出上訴狀。
中      華      民      國    九十      年      五      月    三十一    日
~B法院書記官  丁梅芬


司法院資訊處製作；財團法人民間司法改革基金會備份。
